臺灣高雄地方法院刑事判決　　　　　　　　　　　　九十三年度簡上字第二一九號
　　上　訴　人　臺灣高雄地方法院檢察署檢察官
　　被　　　告　甲○○
右上訴人因被告竊盜案件，不服本院高雄簡易庭九十三年度簡字第二七號中華民國九
十三年一月二十七日第一審刑事簡易判決（起訴書案號：九十二年度偵字第二四八五
三號），提起上訴及台灣高雄地方法院檢察署檢察官移
第三二八五號），本院管轄之第二審合議庭判決如左：
    主  文
原判決撤銷。
甲○○共同連續竊盜，累犯，處有期徒刑肆月，如易科罰金，以參佰元折算壹日。
    事  實
一、甲○○前於民國（下同）八十二年間，因違反肅清煙毒條例及麻醉藥品管理等案
    件，分別經法院判處有期徒刑三年二月及五月，並定其應執行刑為有期徒刑三年
    四月確定，送監執行後假釋出獄；復於假釋期間另因違反肅清煙毒條例及麻醉藥
    品管理條例等案件，分別經法院判處有期徒刑三年二月及五月，並定其應執行刑
    為有期徒刑三年五月確定。經先執行假釋中所犯之罪並接續執行撤銷假釋之殘刑
    ，又於八十八年七月二十七日假釋出獄，所餘刑期至臺灣高雄地方法院檢察署檢
    察官執行保護管束指揮書執畢日期九十年六月二十八日期滿未經撤銷，前開各罪
    分別於該日視為執行完畢。仍不知悔悟，復基於意圖為自己不法所有之概括犯意
    為下列竊盜行為：
（一）先於九十二年十一月十五日十三時許，在高雄縣六龜鄉文武村舊庄巷八十五之
      一號內，趁乙○○（甲○○之兄）未注意之際，竊取乙○○所有之勞力士錶一
      支（型號：６９２６８、流水號碼：Ｓ３７６１７號、機蕊號碼：２１３５號
      ，價值約新台幣《下同》三十五萬元），得手後，供留己用，嗣於當日十四時
      許，甲○○騎乘機車載同張旭妃至長國當鋪（張旭妃涉有贓物罪嫌，另經檢察
      官偵辦中），由張旭妃進該當鋪以八萬元典當，甲○○則在外等候，俟張旭妃
      典當完成後，二人共同離開並朋分典當現金。
（二）復承繼上開竊盜犯意，於九十二年十二月七日一時三十分許，與張旭妃共同駕
      駛車號ＸＴ─七八一○號自小貨車，路經高雄縣美濃鎮○○路八三之十五號「
      龍肚小城護欄工地」時，見工地用之鐵條擺放於路邊，竟共萌為自己不法所有
      之意圖，由甲○○下車搬運竊取鐵條三十六支（價值約八百六十四元）至車上
      ，張旭妃則坐於車內把風。二人得手後尚未離去之際，為路人劉啟逢發覺報警
      當場查獲。
二、案經高雄縣政府警察局旗山分局報告台灣高雄地方法院檢察署檢察官偵查起訴及
    台灣高雄地方法院檢察署檢察官移送併案審理。
    理  由
一、右揭事實，業據被告甲○○於警、偵訊時坦承不諱，核與被害人李相森、乙○○
    之指訴、證人劉啟逢、許國原及張旭妃之證述情節相符，並有贓物領據乙紙、當
    票、押當臺帳、當鋪保管單、勞力士證明書各乙紙及照片六張附卷可資佐證，足
    認被告之自白核與事實相符，堪信為真實。從而，本件事證明確，被告上開犯行
    ，實堪認定。
二、核被告所為，係犯刑法第三百二十條第一項之普通竊盜罪。被告先後二次竊盜犯
    行，時間緊接，觸犯構成要件相同之罪名，顯係基於概括犯意反覆為之，應依連
    續犯之規定論以一普通竊盜罪，並加重其刑。檢察官雖僅就被告事實一（二）之
    犯行加以起訴，惟被告犯罪事實一（一）所為竊盜犯行既與經起訴之部分有連續
    犯之裁判上一罪之關係，已如前述，復經公訴人併案審理，本院自得一併予以審
    判，併此敘明。又被告於八十二年間，因違反肅清煙毒條例及麻醉藥品管理條例
    等案件，分別經法院判處有期徒刑三年二月及五月，並定其應執行刑為有期徒刑
    三年四月確定，送監執行後假釋出獄；復於假釋期間另因違反肅清煙毒條例及麻
    醉藥品管理條例等案件，分別經法院判處有期徒刑三年二月及五月，並定其應執
    行刑為有期徒刑三年五月確定。經先執行假釋中所犯之罪並接續執行撤銷假釋之
    殘刑，又於八十八年七月二十七日假釋出獄，所餘刑期至臺灣高雄地方法院檢察
    署檢察官執行保護管束指揮書執畢日期九十年六月二十八日期滿未經撤銷，前開
    各罪分別於該日視為執行完畢等情，有台灣高等法院被告全國前案紀錄表及台灣
    高雄地方法院檢察署刑案資料查註紀錄表可按，其於有期徒刑執行完畢後五年以
    內再犯有期徒刑以上之本罪，為累犯，依法遞加重其刑。爰審酌被告之品行非佳
    ，貪圖不法利益，而竊取他人財物，並於前案執行完後又再度為竊盜行為，顯無
    悔悟之意，惟念及所竊得之物品已為被害人領回，犯罪之手段、目的、所生危害
    ，及犯後坦認犯行等一切情狀，量處如主文所示之刑，並諭知易科罰金之折算標
    準，以資懲儆。
三、原審予以論罪科刑，固非無見，惟原審僅就被告事實一（二）之竊盜犯行加以審
    判，而未及就被告事實一（一）所為具連續犯之裁判上一罪之部分一併審理，容
    有未洽，上訴人就此部分提起上訴，非無理由，爰由本院將原判決予以撤銷，另
    諭知如主文所示之判決。
四、按被告經合法傳喚，無正當之理由不到庭者，得不待其陳述逕行判決，刑事訴訟
    法第三百七十一條定有明文，又依同法第四百五十五條之一第三項規定簡易判決
    上訴程序準用第二審上訴程序之規定。查被告於本院第二審合議庭審判期日並未
    到庭，惟該期日之傳票業經合法送達，有送達回證一紙在卷足憑，爰依前開規定
    不待其到庭逕為判決，附此敘明。
五、至檢察官以九十三年度偵字第一四０六號及第二０四一號移送併案審理意旨略稱
    ：被告於九十二年七月二十二日十四時許，在高雄縣美濃鎮○○街南山宮附近，
    趁被害人吳冬蘭未注意之際，竊取被害人吳冬蘭所有之車牌號碼ＹＮＧ—９７０
    號輕型機車，得手後，供留己用。嗣於九十三年一月十一日十時二十八分許，在
    高雄縣美濃鎮六龜鄉農會新威辦事處前經警查獲，因認被告此部分亦涉有刑法第
    三百二十條第一項竊盜罪嫌云云。惟查：
（一）按犯罪事實應依證據認定之，無證據不得認定犯罪事實；又不能證明被告犯罪
      者，應諭知無罪之判決，刑事訴訟法第一百五十四條第二項及第三百零一條第
      一項分別定有明文。又按刑事訴訟法上所謂認定犯罪事實之證據，係指足以認
      定被告確有犯罪行為之積極證據而言，如未能發現相當證據或證據不足以證明
      ，自不能以推測或擬制之方法，以為裁判基礎，最高法院二十九年上字第三一
      五號及四十年台上字第八十六號分別著有判例可資參照。復按刑事訴訟上證
      明之資料，無論其為直接或間接證據，均須達於通常一般之人均不致有所懷疑
      ，而得確信其為真實之程度，始得據為有罪之認定，若其關於被告是否犯罪之
      證明未能達此程度，而有合理懷疑之存在，致使無從形成有罪之確信，根據「
      罪證有疑，利於被告」之證據法則，即不得遽為不利被告之認定，亦有最高法
      院七十六年度臺上字第四九八六號判例可資參照。
（二）檢察官認被告此部分涉犯刑法第三百二十條竊盜罪嫌，無非係以證人張旭妃、
      丙○○之證詞、車輛竊盜查詢表及贓物領據等情，為其論罪之依據。訊據被告
      堅詞否認有何竊取被害人吳冬蘭機車之犯嫌，辯稱：「（你竊盜過程如何？）
  今天早上九時三十分許，在舊庄巷口攔下朋友阿源的車子，我就騎阿源的車子
      載張旭妃去上班，在六龜鄉農會前被查獲」、「（車號？知贓車否？）ＹＮＧ
      —９７０之車子，我不知道是贓車」等語（見九十三年度偵字第一四０六號之
      九十三年一月十一日偵查卷偵訊筆錄、第二四頁至第二十五頁）。
（三）ＹＮＧ—９７０號輕型機車一輛，係被害人吳冬蘭所有，並於九十二年七月二
      十二日十四時許，在高雄縣美濃鎮○○街南山宮附近遭人竊取之情，業據證人
      丙○○即被害人吳冬蘭之大伯於警訊中指述綦詳，復有車輛竊盜查詢表各一紙
      附於警訊卷可稽，固堪認前開機車確係竊盜財產犯罪之贓物無訛。惟按證人丙○○於警訊時僅證述上開機車係於何時、地遭竊，未指證被告竊盜該車，亦未
      陳稱目擊竊盜事實，顯見證人丙○○警訊所述，均屬機車遭竊之事後情狀，尚
      難以其警訊之證述，援引為被告觸犯竊盜罪之不利認定。而警卷所附之車輛竊
      盜查詢表亦係被害人吳冬蘭發現車輛遭竊後之報案事實，另贓物認領保管收據
      ，則僅係表示證人丙○○領回失竊車輛之證明資料，若無其他積極證據證明被
      告犯竊盜罪，均不得僅以證人丙○○陳述及卷附車輛竊盜查詢表、贓物認領收
      據，即認定被告有竊取上開機車之行為，核先敘明。
（四）此外，另據證人張旭妃於警訊時證稱：「（根據甲○○所說當時他向朋友綽號
      阿源男子借車時，你有在場，目睹借車經過情形？）我有看到他向一名姓名不
      詳男子就該部機車失竊機車」等語（見九十三年一月十一日警訊筆錄）。是依
      證人張旭妃之前開證詞，被告確曾向綽號阿源之男子借得一部機車使用，因此
      被告所辯，亦非無據。再就常理而言，被告持有上開贓物之原因，其來源或為
      收受、故買贓物、或為侵占遺失物、或為竊盜等，其合理原因非屬單一，非可
      一概而論以上開機車、引擎均係被告竊盜所得之贓物。故若乏積極證據證明該
      機車係被告行竊而來之贓物，則被告使用該機車之客觀事實，充其量僅得作為
      其持有財產犯罪所得贓物（至是否另構成贓物罪，則以其是否明知贓物，而予
      收受為斷）之佐證，尚難以被告持有贓物之事實，即遽行認定被告涉有竊盜犯
      行。且證據法則上，若非有積極證據足以證明被告確有竊車之犯罪行為，自不
      能以被告否認犯罪事實所持之辯解，不能成立，即遽為其有罪之認定，有最高
      法院三十年上字第一八三一號判例意旨可資參照。而本件除前揭證人丙○○之
      警訊陳述及車輛竊盜查詢表、贓物認領收據等證據外，本院依職權亦查無其他
      積極證據足資證明被告有何竊盜犯行，而證人丙○○陳述及車輛失竊、領回等
      證據，亦尚難資為認定被告竊車之不利證據，已如前述，本件自尚乏明確之積
      極證據足證被告確有竊盜犯行，則依前揭規定及判例意旨，被告前揭所辯是否
      屬實，縱難認為真，亦不能遽為有罪之認定，是以既不能證明被告此部分竊盜
      罪嫌罪，則難認被告前揭併案部分之竊盜行為，與上開起訴判決有罪部分，有
      何連續犯之裁判上一罪關係，且此部分既未據起訴，應退由原移送機關另為適
      法之處理，附此敘明。
據上論斷，應依刑事訴訟法第四百五十五條之一第一項、第三項、第三百六十九條第
一項前段、第三百六十四條、第二百九十九條第一項前段、第三百七十一條，刑法第
第二十八條、五十六條、第三百二十條第一項、第四十七條、第四十一條第一項前段
，罰金罰鍰提高標準條例第一條前段、第二條，判決如主文。
本案經檢察官丁○○到庭執行職務。
中      華      民      國    九十三    年      五      月    三十一    日
          臺灣高雄地方法院刑事第九庭
                                        審判長法  官    孫啟強
                                              法  官    楊宗翰
                                              法  官    張茹棻
右正本證明與原本無異。
不得上訴。
                                              書記官    李忠霖
中      華      民      國    九十三    年      六      月      一      日
附錄本罪論罪科刑法條全文：
刑法第三百二十條第一項：
  意圖為自己或第三人不法之所有，而竊取他人之動產者，為竊盜罪，處五年以下有
  期徒刑、拘役或五百元以下罰金。
